【裁判字號】    90,上易,95
【裁判日期】    891130
【裁判案由】    傷害
【裁判全文】
臺灣高等法院刑事判決                                九十年度上易字第九五號
    上  訴  人    臺灣臺北地方法院檢察署檢察官
    上  訴  人
    即  被  告    乙○○
右列上訴人因右被告傷害案件，不服臺灣臺北地方法院八十九年度易字第一０二五號
，中華民國八十九年十一月三十日第一審判決（起訴案號：臺灣臺北地方法院檢察署
八十九年度偵字第七四０七號）提起上訴，本院判決如左：
    主  文
原判決撤銷。
乙○○傷害人之身體，處有期徒刑陸月，如易科罰金，以參佰元折算壹日。
乙○○之上訴駁回。
    事  實
一、乙○○為中度智能障礙（總智商四六）之人，於民國八十八年十一月二十九日十
    六時許，至台北市○○路○段二０七巷一號之台北市立啟明學校訪友，行經高二
    孝班教室時，向教室內之甲○○攀談未獲理會，遂進入教室內與其理論；未料，
    甲○○仍因忙於操作電腦而未加置理，乙○○竟心生不滿，基於傷害犯意，持不
    明金屬銳器戳刺甲○○右、後頸部、背部數次，使甲○○受有右後頸部三處穿刺
    傷（各為三公分、二公分、三公分）。
二、案經甲○○訴由臺灣臺北地方法院檢察署檢察官偵查起訴。
    理  由
一、被告乙○○於本院審理時，經合法傳喚，雖無正當理由，無故不到庭，惟訊據其
    於原審審理及本院調查時均矢口否認於前揭時、地有涉犯傷害之犯行，辯稱：案
    發當日伊是返校學按摩，並未碰見甲○○，不可能傷害告訴人甲○○云云。惟查
    ，右開事實，業據被害人甲○○於偵查中及原審法院審理時指訴綦詳，並經證人
    周光輝即台北市啟明學校工友供稱：當日伊在三樓見到對面甲○○從二樓往一樓
    跑，乙○○在後面追，當時天色很暗，我看不到甲○○身上有傷，我有喝止他們
    不要跑等語。證人許慶典即啟明學校校警於原審時亦結證稱：被告進到學校是伊
    放行的，他進去五到十分鐘後甲○○就來求救，甲○○到伊那時，滿身是血，十
    秒後伊有看到被告走出大門，被告出去時伊不知道他是襲擊的人，所以讓他走等
    語；及證人魏連嶽即啟明學校生教組長結證稱：案發當日有通知被告之家長，並
    希望雙方能和解，後來被告之母親於八十八年十二月七日帶被告來學校說明，校
    方並製作晤談校友乙○○紀錄表，案發當時至簽和解書止，被告方面皆無否認事
    情之經過等語（見偵卷第二二、二三頁及原審卷八十九年七月十四日訊問筆錄）
    ；此外復有「啟明學校學生緊急事件處理」、「台北市啟明學校晤談校友乙○○
    紀錄表」、「來賓登記表」及「和解協議書」等附卷可稽；而被害人所受之傷害
    ，亦有臺灣基隆東安診所驗傷診斷書（檢醫004885號）一件及行政院國軍退除役
    官兵輔導委員會台北市榮民總醫院各於八十九年七月二十一日及八月十一日以（
    八九）北總行字第０五九二０號及第０六七一八號函覆原審法院之函文二件在卷
    足資為證，是被告所辯顯係事後卸責之詞，殊無可採，罪證明確，其犯行洵堪認
    定。
二、核被告所為，係犯刑法第二百七十七條第一項之傷害罪。原審認被告罪證明確，
    並審酌被告犯罪之動機、目的、手段、所生損害、犯後態度及被告經診斷為中度
    智能障礙（總智商為四六），知覺組織能力弱，注意力及認知功能不佳（參見卷
    附財團法人長庚紀念醫院長庚院法字第０四五二號函）等一切情狀（被告行為
    當時未能鑑定確已達精神耗弱程度），量處拘役三十日，並諭知易科罰金之折算
    標準，並以被告供犯傷害罪所用之金屬銳器，無證據證明為被告所有，且未扣案
，不能證明業已存在，不宜依刑法第三十八條第一項第二款規定宣告沒收云云，
    據以論罪科刑，固非無見。惟查本件被告乙○○雖為中度智能障礙（總智商四六
    ）之人，案發當日僅因欲與告訴人攀談，告訴人甲○○忙於操作電腦未予理會，
    竟心生不滿，基於傷害犯意，持不明金屬銳器戳刺甲○○右、後頸部、背部數次
    ，使甲○○受有右後頸部三處穿刺傷（各為三公分、二公分、三公分），傷勢非
    輕，犯罪手段兇殘，犯罪後猶一再矢口否認犯行，且庭訊時態度不佳，未見悔意
    ，復尚未履行前與告訴人所達成和解協議書內容，原審僅諭知被告拘役三十日，
    如易科罰金，以三百元折算一日之刑責，顯屬失出，檢察官循告訴人之請以量刑
    過輕，提起上訴，為有理由，自應由本院將原判決撤銷，判處如主文第二項所示
    之刑並諭知易科罰金之折算標準。
三、末按，告訴人另指稱被告以金屬銳器猛力戳剌其頸、背部，顯有殺人犯意云云；
    惟查，被告乙○○與告訴人甲○○前雖因細故積怨，然並無宿仇大恨，而案發當
    日乃因被告欲與告訴人攀談未獲理會，一時氣憤而萌傷害之意，參酌被告為一視
    障之人，其左、右眼祼視各為眼前指數三十及二十公分，矯正視力不過為眼前指
數四十及三十公分，皆低於萬國視標零點二以下（參見前開長庚紀念醫院函文）
    ，對於戳剌之部位，應無法準確瞄準，且被告傷害告訴人時，告訴人係坐在椅子
    上，被告站立於告訴人後方，被告直接向告訴人戳剌時，雖傷及告訴人右後頸及
    背部等處，基於被告嚴重視障之考量，尚不能因此率斷被告有何殺人之犯意存在
    ，且被告戳刺時，告訴人甲○○全無防備，苟被告真有殺人之意思，告訴人之傷
    勢應不止於此，是告訴人指稱被告屬殺人未遂應無可採，惟此部分已經檢察官不
    另為不起訴處分而未起訴，本院不予審酌，附此敘明。
四、被告乙○○經合法傳喚，無正當理由，故不到庭，爰不待其陳述逕行判決。
五、被告乙○○提起上訴部分：按提起上訴，應自判決送達後十日內為之，刑事訴訟
    法第三百四十九條定有明文，本件上訴人即被告乙○○係於八十九年十二月七日
    收受原審法院判決書之送達，此有送達證明書附卷可稽，其上訴期間本應於同年
    十二月十七日屆滿，惟是日適逢星期日，依法規定延至同年十二月十八日上訴期
    間屆滿，然被告竟遲至同年十二月二十日始提起上訴，其上訴逾期甚明，被告乙
    ○○之上訴不合法，且無從補正，應予判決駁回。
據上論斷，應依刑事訴訟法第三百六十七條前段、第三百六十九條第一項前段、第三
百六十四條、第二百九十九條第一項前段、第三百七十一條，刑法第二百七十七條第
一項、第四十一條、罰金罰鍰提高標準條例第一條前段、第二條，判決如主文。
本案經檢察官沈世箴到庭執行職務。
中      華      民      國     九十     年      三      月     三十     日
                              臺灣高等法院刑事第二十一庭
                                  審判長法  官  葉  騰  瑞
                                        法  官  黃  國  忠
                                        法  官  江  國  華
右正本證明與原本無異。
不得上訴。
                                        書記官  吳  碧  玲
中      華      民      國     九十     年      四      月      二      日
附錄：本案論罪科刑法條全文
刑法第二百七十七條第一項
傷害人之身體或健康者，處三年以下有期徒刑、拘役或一千元以下罰金。
犯前項之罪，因而致人於死者，處無期徒刑或七年以上有期徒刑，致重傷者，處三年
以上、十年以下有期徒刑。


司法院資訊處製作；財團法人民間司法改革基金會備份。
